臺灣宜蘭地方法院刑事判決
110年度易字第190號
公  訴  人  臺灣宜蘭地方檢察署檢察官
被      告  李昀芳




上列被告因竊盜案件，經檢察官提起公訴（109年度偵字第4871
號），本院判決如下：
    主  文
甲○○共同犯竊盜未遂罪，處有期徒刑參月，如易科罰金，以新臺
幣壹仟元折算壹日。
其他被訴部分無罪。 
    犯罪事實
一、甲○○、丙○○（由本院發布通緝，另行審結）共同意圖為自己
    不法之所有，基於竊盜之犯意聯絡，先由甲○○向神州租賃有
    限公司承租車牌號碼0000-00號租賃小客車，並於民國109年
    3月26日4時57分許，駕駛前揭租賃小客車搭載丙○○前往丁○○
    所管領位在宜蘭縣○○鎮○○路0段000巷00○0號（公訴意旨應予
    更正）之蘭林福德廟，由丙○○先行勘查廟前之香油錢箱，並
    由甲○○以膠帶纏繞鐵絲伸入香油錢箱欲以膠帶沾黏鈔票，丙○○在一旁把風，然未能竊得金錢而未得逞。
二、案經宜蘭縣政府警察局羅東分局報告臺灣宜蘭地方檢察署檢
    察官偵查起訴。
    理  由
甲、有罪部分
壹、程序方面
　　本判決所引用傳聞證據之證據能力，當事人於本院審理程序
    中均表示同意有證據能力（見本院卷第271頁、第333頁至第
    334頁）。基於尊重當事人對於傳聞證據之處分權，及證據
    資料愈豐富愈有助於真實發現之理念，審酌該等證據作成時
    並無違法取證或顯不可信之瑕疵，以之作為證據應屬適當，
    依刑事訴訟法第159條之5規定及最高法院104年度第3次刑事
    庭會議決議意旨，認該等證據資料均有證據能力。至本判決
    所引之非供述證據，與本案均有關連性，亦無證據證明係實
    施刑事訴訟程序之公務員以不法方式所取得，依刑事訴訟法
    第158條之4之反面解釋，當有證據能力。
貳、實體方面 
一、認定犯罪事實之理由
　㈠訊據被告甲○○對於上開犯罪事實坦承不諱（見偵卷第8頁至第
    9頁、第58頁至第59頁、本院卷第270頁至第271頁、第306頁
    、第330頁、第335頁），核與證人即被害人丁○○於警詢及本
    院審理中之證述相符（見偵卷第12頁、本院卷第307頁至第3
    08頁），並有現場監視器錄影畫面翻拍照片（見偵卷第26頁
    至第27頁）、汽車租賃契約書各1份（見偵卷第24頁至第25
    頁）在卷可稽，足認被告上開自白與事實相符，此部分之事
    實，首堪認定。
　㈡公訴意旨雖認被告與同案被告丙○○所為上開犯行，竊得現金
    新臺幣（下同）1萬元，然觀證人即被害人丁○○於警詢中證
    稱：我於109年3月26日10點許前往蘭林福德廟整理環境時發
    現廟内香油錢遭竊，大約現金1萬元等語（見偵卷第12頁）
    ；於本院審理中證稱：蘭林福德廟內香油錢大約半個月由總
    幹事清點一次，總幹事約15天至1個月會清點一次，我並不
    知道本件案發前總幹事何時清點，香油錢箱裡面的金錢都是
    不具名投入，警詢時所稱1萬元僅為大約估計之金額等語（
    見本院卷第307頁至第308頁），是證人丁○○並不知悉於被告
    與同案被告丙○○為上開犯行前，蘭林福德廟之香油錢箱內之
    金錢多寡，再者，衡情廟內香油錢均為信眾自由捐獻，金額
    並無一定，甚而因少有專人固定看管，若有人在香油錢箱內
    投入並非金錢之其他紙張等，亦與常情無違，是被告所稱其
    使用膠帶企圖沾黏鈔票，然並未竊得任何金錢等語，尚非全
    無可能，且卷內並無其他證據得以確認被告是否確實竊得金
    錢，本諸「罪證有疑，利歸被告」之原則，本院爰認定被告
    與同案被告丙○○著手上開犯行後並未竊得任何金錢，而屬未
    遂犯。
　㈢綜上，本件事證明確，被告上開犯行堪以認定，應予依法論
    科。　
二、論罪
  ㈠核被告所為，係犯刑法第320條第3項、第1項之竊盜未遂罪。
  ㈡被告、同案被告丙○○就上開犯行，有犯意聯絡及行為分擔，
    應論以共同正犯。
　㈢被告、同案被告丙○○雖已著手對竊盜行為之實行，惟並未竊
    得任何金錢，被告、同案被告丙○○即未生取得財物之結果，
    其犯罪尚屬未遂，爰依刑法第25條第2項規定，就被告所為
    犯行按既遂犯之刑減輕之，公訴意旨認被告、同案被告丙○○
    所為係犯刑法第320條第1項之竊盜既遂罪，容有未洽，但因
    二者基本社會事實同一，本院自應審理，且此部分僅涉行為
    態樣之既遂、未遂之分，本院自無庸依刑事訴訟法第300條
    規定變更起訴法條，併予敘明。
三、爰審酌被告正值青壯，卻不思以正當途徑賺取生活來源，反
    數度竊取他人財物，前已因多次竊盜犯行而經①本院以110年
    度易字第98號判決處有期徒刑3月確定，②臺灣新北地方法院
    以109年度審易字第2420號判決處有期徒刑6月確定，③本院
    以110年度易字第213號判決處有期徒刑6月確定，有臺灣高
    等法院被告前案紀錄表可稽，然竟再為本案犯行，足見其法
    治觀念淡薄，行為殊有不該；再考量其自述高職畢業之智識
    程度，入監前賣童裝，離婚，目前撫育1名未成年子女（尚
    有3名由前夫照顧）之家庭經濟狀況等一切情狀，量處如主
    文第1項所示之刑，並諭知易科罰金之折算標準。
乙、無罪部分
壹、公訴意旨略以：被告與同案被告丙○○（另行審結）於109年4
    月27日6時許，由被告駕駛車牌號碼0000-00號租賃小客車搭
    載同案被告丙○○前往告訴人乙○○所管理位於宜蘭縣○○鎮○○路
    0段0巷000○0號之萬善堂後方，並由丙○○攜帶客觀上可供兇
    器使用之油壓剪，破壞該廟功德箱前之鐵門後(毀損部分未
    經告訴)，竊取功德箱內現金約15000元，及破壞廟內儲藏室
    之窗戶後，竊取儲藏室內價值9000元之監視器主機1台，得
    逞後再由被告搭載同案被告丙○○駕車逃逸。因認被告涉犯刑
    法第321條第1項第3款之攜帶兇器加重竊盜罪嫌等語。
貳、按被告未經審判證明有罪確定前，推定其為無罪；犯罪事實
    ，應依證據認定之，無證據不得認定犯罪事實。又不能證明
    被告犯罪者，應諭知無罪之判決，刑事訴訟法第154條、第3
    01條第1項分別定有明文。次按認定犯罪事實所憑之證據，
    雖不以直接證據為限，間接證據亦包括在內，然而無論直接
    證據或間接證據，其為訴訟上之證明，須於通常一般人均不
    致有所懷疑，而得確信其為真實之程度者，始得據為有罪之
    認定，倘其證明尚未達到此一程度，而有合理之懷疑存在時
    ，即難遽採為不利被告之認定（最高法院76年台上字第4986
    號判例【現效力與判決同】意旨參照）。又依刑事訴訟法第
    161條第1項規定，檢察官就被告犯罪事實，應負舉證責任，
    並指出證明之方法。因此，檢察官對於起訴之犯罪事實，應
    負提出證據及說服之實質舉證責任。倘其所提出之證據，不
    足為被告有罪之積極證明，或其指出證明之方法，無從說服
    法院以形成被告有罪之心證，基於無罪推定之原則，自應為
    被告無罪判決之諭知（最高法院92年台上字第128號判例【
    現效力與判決同】意旨參照）。
參、公訴人認被告涉有上開犯行，係以被告於警詢、偵查中之陳
    述、證人即告訴人乙○○之證述、現場監視器畫面翻拍照片、
    現場照片各1份等件，為其主要論據。
肆、訊據被告固坦承其於上開時間駕駛車牌號碼0000-00號租賃
    小客車至萬善堂附近等情，然堅詞否認有何竊盜犯行，辯稱
    ：我當天沒有搭載同案被告丙○○，我只是去洗衣店洗衣服，
    我不知道同案被告丙○○有去萬善堂竊盜等語。經查：
　㈠被告於109年4月27日2時許，駕駛上開租賃小客車至宜蘭縣○○
    鎮○○路0段000號之洗衣店，並於稍晚駕駛上開車輛行經萬善
    堂附近等情，業據被告於警詢、偵查及本院審理中供承在卷
    （見偵卷第5頁至第7頁、第58頁至第59頁、本院卷第182頁
    至第183頁、第270頁、第306頁），並有現場監視器錄影畫
    面翻拍照片12張、10張在卷可稽（見偵卷第15頁至第17頁、
    第18頁背面至第21頁），足認被告上開供述與事實相符，此
    部分之事實，首堪認定。
　㈡萬善堂於109年4月27日3時34分許，遭不詳之人以不明工具破
    壞鐵門、窗戶、功德箱後竊取物品之情，亦據證人即告訴人
    乙○○於警詢、偵查及本院審理中證述在卷（見偵卷第13頁至
    第14頁、第65頁至第66頁、本院卷第330頁至第332頁），並
    有現場監視器錄影畫面翻拍照片3張及現場照片5張在卷可稽
    （見偵卷第18頁、第21頁至第22頁），上開事實亦堪認定。
    公訴意旨雖以現場監視器錄影畫面翻拍照片認定被告搭載同
    案被告丙○○涉犯上開犯行，然觀相關監視器錄影畫面翻拍照
    片所示（見偵卷第15頁至第21頁），至多僅能認定於上開竊
    取萬善堂物品之人步行進入萬善堂後方之樹林及被告駕駛上
    開租賃小客車行經樹林附近，然無從認定被告是否搭載同案
    被告丙○○或其他人、是否知悉同案被告丙○○前往萬善堂從事
    竊盜行為之情，是難認被告就公訴意旨所指前往萬善堂竊盜
    之犯行，與同案被告丙○○有何犯意聯絡、行為分擔。
  ㈢綜上，檢察官認被告涉犯上開攜帶兇器竊盜罪嫌，尚未達於
    通常一般之人均不致有所懷疑，而得確信其為真實之程度，
    依無罪推定原則，即難據以為被告不利之認定。此外，卷內
    復無其他積極之證據，足資認定被告確有前揭被訴犯行，自
    屬不能證明被告犯罪，依前開說明，應就此部分為被告無罪
    之諭知。
據上論斷，應依刑事訴訟法第299條第1項前段、第301條第1項，
刑法第28條、第320條第3項、第1項、第25條第2項、第41條第1
項前段，刑法施行法第1條之1第1項，判決如主文。
本案經檢察官張立言提起公訴，檢察官張學翰到庭執行職務。 
中　　華　　民　　國　　111 　年　　1 　　月　　12　　日
                  刑事第五庭  法  官  李蕙伶
以上正本證明與原本無異。
本判決為第一審判決，當事人如不服本判決，應於收受送達後20
日內向本院提出上訴書狀（須按他造當事人之人數附繕本）；告
訴人、被害人如不服本判決，應請求檢察官於上訴期間內提出上
訴。若有上訴權人均未提出上訴，待判決確定後本件將送檢察署
執行，檢察署將以傳票或命令告知被告有關執行之事宜，被告勿
庸於收到本判決後即前來本院或檢察署繳納易科罰金或進行其他
執行事項。
                          書記官  陳靜宜　　　　　　　　
中　　華　　民　　國　　111 　年　　1 　　月　　12　　日
附錄本案論罪科刑法條：
中華民國刑法第320條
意圖為自己或第三人不法之所有，而竊取他人之動產者，為竊盜
罪，處5年以下有期徒刑、拘役或50萬元以下罰金。
意圖為自己或第三人不法之利益，而竊佔他人之不動產者，依前
項之規定處斷。
前二項之未遂犯罰之。